【裁判字號】    98,訴,783
【裁判日期】    980731
【裁判案由】    侵權行為損害賠償
【裁判全文】
臺灣高雄地方法院民事判決               98年度訴字第783號
原      告  甲○○
                      號4樓
訴訟代理人  葉美利律師
被      告  乙○○
            迦茂企業有限公司
法定代理人  丙○○
前列二人共同
訴訟代理人  丁○○
上列當事人間侵權行為損害賠償事件，經本院於民國98年7 月24
日言詞辯論終結，判決如下：
    主      文
被告應連帶給付原告新台幣壹佰柒拾伍萬零陸佰壹拾捌元，及自
民國九十七年四月九日起至清償日止，按週年利率百分之五計算
之利息。
原告其餘之訴駁回。
訴訟費用由被告連帶負擔二十五分之十二，餘由原告負擔。
本判決關於原告勝訴部分，於原告以新台幣伍拾捌萬參仟伍佰參
拾玖元為被告供擔保後，得假執行。但被告如以新台幣壹佰柒拾
伍萬零陸佰壹拾捌元為原告預供擔保，得免為假執行。
原告其餘假執行之聲請駁回。
    事實及理由
一、原告主張：被告乙○○受僱於被告迦茂企業有限公司（下稱
    迦茂公司）擔任司機，於民國96年1 月30日下午6 時30分許
    ，駕駛迦茂公司所有牌照號碼8765-ML 號自用小客車，沿高
    雄市○○區○○路由西往東向超速行駛，途經南陽路與朝新
    路口時，因疏未注意速限及車前狀況，適伊騎乘牌照號碼P3
    K- 100號普通重型機車，沿朝新路由南往北駛至，二車發生
    撞擊，致伊人車倒地，因此受有左髖臼骨折、膝十字韌帶扭
    傷及拉傷，並陸續接受左髖臼復位及鋼板內固定手術、關節
    鏡手術及髖骨解放術，目前左大腿肌肉萎縮併跛行。乙○○
    顯因過失而造成伊受有本件傷害，自應負損害賠償責任，而
    迦茂公司為乙○○之僱用人，自應與乙○○負連帶賠償責任
    。伊因本件事故計受有下列損害：（一）醫療費用：新台幣
    （下同）8,176 元。（二）醫療用品費用：3,497 元。（三
    ）看護費用：194,000 元。（四）交通費用：71,450元。（
    五）減少勞動能力之損害：2,763,225 元。（六）精神慰撫
    金：100 萬元，合計4,040,348 元，經扣除伊已受領強制汽
    車責任保險之給付355,346 元及乙○○代墊之醫療費用41,6
    96元，原告得請求被告連帶賠償之金額為3,643,306 元。為
    此，爰依侵權行為之法律關係，聲明求為判決：（一）被告
    應連帶給付原告3,643,306 元及均自起訴狀繕本送達之翌日
    即97年4 月9 日起至清償日止，按週年利率5 ％計算之利息
    。（二）願供擔保請准宣告假執行。
二、被告則以：本件車禍事故係因原告闖紅燈為主要原因，就損
    害之發生或擴大與有過失，且原告除應就損害項目及金額負
    舉證責任外，原告所主張賠償金額顯屬過高，並應扣除伊已
    受領之賠償金397,042 元（含保險給付355,346 元及住院醫
    療費41,696元）等語，資為抗辯。並聲明求為判決：（一）
    原告之訴及假執行之聲請均駁回。（二）如受不利判決，願
    供擔保，請准宣告免為假執行。
三、兩造不爭執之事項：
（一）乙○○受僱於迦茂公司擔任司機。
（二）乙○○於96年1 月30日下午6 時30分許，駕駛迦茂公司所
      有小客車，沿高雄市○○區○○路由西往東向超速行駛，
      途經南陽路與朝新路口時，適與原告沿朝新路由南往北方
      向騎乘之重機車發生撞擊，致原告人車倒地。
（三）原告因本件車禍事故受有左髖臼骨折、膝十字韌帶扭傷及
      拉傷，並陸續接受左髖臼復位及鋼板內固定手術、關節鏡
      手術及髖骨解放術，目前左大腿肌肉萎縮併跛行。
（四）原告就本件交通事故已受領397,042 元之賠償金。（其中
      住院醫療費41,696元由乙○○支出，餘355,346 元為強制
      汽車責任保險金）。
（五）乙○○刑事責任部分，業經本院交通法庭以97年度交簡字
      第192 號刑事簡易判決依過失傷害罪判處有期徒刑3 月，
      減為有期徒刑1 月又15日確定。
（六）原告就醫療費用、醫療用品費用各支出8,176 元、3,497
      元。
四、本件之爭點：（一）本件車禍事故之發生，原告是否與有過
    失？如有，兩造間之過失比例如何？（二）如原告得請求被
    告連帶賠償損害，其得請求之損害賠償項目如何？金額應為
    若干？
（一）本件車禍事故之發生，原告是否與有過失？如有，兩造間
      之過失比例如何？
      被告乙○○於前開時間，駕駛迦茂公司所有上開自用小客
      車，沿高雄市○○區○○路，以時速70-80 公里之速度由
      西往東方向超速行駛，途經南陽路與朝新路口時，因疏未
      注意速限及車前狀況，適與原告所騎乘之上開機車自朝新
      路由南往北方向駛至發生碰撞，致原告人車倒地，因而受
      有左髖臼骨折、膝十字韌帶扭傷及拉傷之傷害等情，業據
      被告乙○○坦承不諱，並經原告指述明確，並有道路交通
      事故調查報告表、道路交通事故現場圖、現場照片及診斷
      證明書等件附卷可稽（本院卷17-27 頁）。此部分之事實
      自堪認定。被告雖辯稱原告有闖紅燈而與有過失云云，惟
      其並未提出任何佐證，又按駕駛汽車應依速限規定行駛，
      且應注意車前狀況，隨時採取必要之安全措施，道路交通
      安全規則第93條、第94條第3 項定有明文。被告當時無不
      能注意之情事，竟在市區○○○路口以時速70-80 公里之
      速度超速行駛，況被告亦自承當時見到數輛機車騎到路中
      間，還向他們按喇叭等語（本院卷第22頁），足認被告乙
      ○○當時即可預見有撞擊之危險，卻未即時減速或煞車，
      以致肇事。況本件經送請高雄市政府交通局車輛行車事故
      鑑定委員會鑑定本件肇事責任，經該委員會復稱：雙方對
      號誌各執一詞，又無其他佐證，未便遽作鑑定，然被告自
      認當時行車速度70-80 公里，超速行駛違反規定等語，有
      上開委員會96年5 月8 日高市車鑑字第0960001660號函在
      卷可考（96年度調偵字第1068號卷內），是本件即無佐證
      足認原告有何騎乘機車闖紅燈之違規而與有過失。
（二）原告得請求之金額為若干？
      按「因故意或過失，不法侵害他人之權利者，負損害賠償
      責任。」、「受僱人因執行職務，不法侵害他人之權利者
      ，由僱用人與行為人連帶負損害賠償責任。」、「汽車、
      機車或其他非依軌道行駛之動力車輛，在使用中加損害於
      他人者，駕駛人應賠償因此所生之損害。」、「不法侵害
      他人之身體或健康者，對於被害人因此喪失或減少勞動能
      力或增加生活上之需要時，應負損害賠償責任。」、「不
      法侵害他人之身體、健康、名譽、自由、信用、隱私、貞
      操，或不法侵害其他人格法益而情節重大者，被害人雖非
      財產上之損害，亦得請求賠償相當之金額。」，民法第
      184 條第1 項前段、第191 條本文、第193 條第1 項、第
      195 條第1 項分別定有明文。而慰撫金之賠償，應以人格
      權遭遇侵害，使精神受有痛苦為必要，且所謂相當金額，
      應以實際加害情形是否重大，及被害者之身分地位與加害
      人經濟狀況等關係定之，最高法院47年台上字第1221號、
      51年台上字第223 號亦著有判例意旨可資參照。本件被告
      乙○○既因上開行為而致原告受有前述傷害，而被告迦茂
      公司為被告乙○○之僱用人，其既未能舉證證明就選任受
      僱人之被告乙○○及監督其駕駛職務之執行已盡相當之注
      意或縱加以相當之注意而仍不免發生損害者之免責事由，
      其自應依民法第188條之規定與被告乙○○負連帶損害賠
      償責任，茲就原告所得請求之損害賠償金額計算如后：
    1.醫藥費用部分：
      本件原告因前開傷害已自付之醫療費用為125,259 元乙節
      ，此有高雄長庚紀念醫院98年7 月22日（98）長庚高字第
      852607號函附之醫療費用收據多紙附卷可稽（本院卷第18
      3-246 頁），經核該等費用均為醫療所必須，原告此部分
      僅請求8,176元，並為被告所不爭執，自應准許。
    2.醫療用品費用部分：
      本件原告因前開傷害已自付之醫療用品費用為3,497 元乙
      節，此有發票、交易明細表多紙附卷可稽（本院卷第77-8
      1 頁），經核該等費用均為醫療所必須，並為被告所不爭
      執，自應准許。
    3.看護費用部分：
      查本件原告因上開事故而致受有前該傷害，並自96年1 月
      30日起至96年2 月26日止住院，接受左髖臼復位及鋼板內
      固定手術，需專人看護3 個月，1 年內左下肢無法負重；
      自96年9 月14日起至96年9 月22日止住院，接受人工關節
      置換術，需專人看護1 個月；自97年7 月5 日起至97年7
      月12日止住院乙節，此有高雄長庚紀念醫院診斷證明書2
      份在卷可憑（本院卷第46頁），是原告於該住院期間（44
      日，為被告所不爭執）及需專人看護期間（4 個月）尚不
      能全部自理其日常生活事務，而衡以目前全日之看護行情
      每日約為2, 000元，則原告僅請求該住院期間及需專人看
      護期間，增加生活上需要之看護費用194,000 元，洵屬合
      理有據，依法自應予以准許。
    4.喪失及減少勞動能力之損害部分：
      本件原告因上開事故而致受有前該傷害，自96年1 月30日
      起至96年2 月26日止住院，接受左髖臼復位及鋼板內固定
      手術，需休養6 個月、自96年9 月14日起至96年9 月22日
      止住院，接受人工關節置換術，需休養3 個月。原告經診
      斷為左髖關節粉碎性骨折併坐骨神經損傷，及左臏骨軟骨
      軟化症，其左髖關節損傷嚴重，依勞工保險殘廢給付標準
      評估，符合下肢機能障害第11級，須終生裝置人工髖關節
      ，且於人工髖關節鬆脫時須再行置換乙節，此有高雄長庚
      紀念醫院98年7 月22日（98）長庚高字第852607號函暨診
      斷證明書附卷可稽（本院卷第46、183 頁），是原告於事
      故發生後既遺有下肢功能障礙之永久性傷害，而此於社會
      通念上將影響其日後從事工作種類，其自因此難以治癒之
      重大傷害而已減少其原應有之勞動能力甚明。原告主張應
      以本件事故發生前6 個月平均薪資33,001元為計算勞動能
      力減損之基準等語，本院審酌原告自95年1 月起至同年4
      月止，並無薪資所得資料，且觀以原告自96年1 月起至98
      年1 月止，每月薪資所得1 萬餘元、2 萬餘元不等，此有
      原告提出之員工薪資清冊乙份在卷可查（本院卷第163 頁
      ），因認應以於本件事故發生之當年即96年度在原任職公
      司之每月薪資所得約24,103元（小數點以下四捨五入，參
      酌本院卷第110 頁稅務電子閘門財產所得調件明細表），
      較為可採。是原告既因上開事故受傷，於進行手術後，前
      後須休養9 個月，則其請求自本件事故發生起即96年1 月
      30日起至96年10月31日止，共計9 個月薪資損失216,927
      元（24103 ×9 ＝216927），自應准許。又原告所留存上
      開永久性傷害之情況係符合勞工保險殘廢給付標準表之第
      11級，參酌勞工保險條例第53條附表之勞工保險殘廢給付
      標準表所示，其第1 級普通傷病殘廢給付日數為1200 日
      ，而第11級普通傷病殘廢給付160 日，本院認原告因此喪
      失之勞動能力應依比例計算以13.33 ％為相當，原告主張
      其喪失38.45 ％之勞動能力，並非可採。本件原告係61年
      3 月11日生之人，自96年11月1 日起至退休年齡60歲即12
      1 年3 月10日止，尚有24年130 日，每月原告得請求之勞
      動能力減損賠償為3,213 元（計算式：24103 ×13.33/10
       0＝3213），而自96年11月1 起至本院宣示判決日即98年
      7 月31日止計1 年273 日，為已到期之給付，無庸扣除中
      間利息，自98年8 月1 日起至121 年3 月10日止計22年69
      日，為將來之給付，則應依依霍夫曼式扣除中間利息（依
      第一年不扣除中間利息之方法），經計算結果，原告一次
      可請求被告連帶賠償減少勞動能力之損失即為653,610 元
      【計算式：96年11月1 日～98年7 月31日：（3213×12）
      + （3213÷30）×273 ＝67794 ；98年8 月1 日～121 年
      3 月10日：（3213×12×15.0000000）+ （3213×12×69
      /365×（15.0000000-00.0000000） ＝585816。67794+58
      5816＝653610】，則原告請求此部分之金額經合計為870,
      537 元（216927+653610 ＝870537），其逾此範圍外之請
      求則為無據。
    5.交通費用部分：
      本件原告因前開傷害就醫已自付之交通費用為71,450元乙
      節，此有車資證明單多紙附卷可憑（本院卷第84-98 頁）
      ，本院審酌被告所受上開傷害為左髖臼骨折併神經損傷，
      傷勢甚為嚴重，依一般社會通念，其因就醫復健實有必要
      搭乘汽車至醫院，是原告請求此部分之費用自屬醫療所必
      須，自應予准許
    6.精神慰撫金部分：
      原告因被告之過失行為，致其受有受有左髖臼骨折、膝十
      字韌帶扭傷及拉傷之傷害，並陸續接受左髖臼復位及鋼板
      內固定手術、關節鏡手術及髖骨解放術，目前左大腿肌肉
      萎縮併跛行，業如前述，則其因此傷勢住院治療及復健，
      不僅身體受有疼痛，精神自感痛苦，是原告請求非財產上
      之損害賠償自屬有據。查原告現年37歲（71年11月4 日生
      ），高中肄業，現從事混凝土調度工作，每月薪資約2 萬
      1 千元，名下並無任何不動產，而被告乙○○二技畢業，
      每月薪資約4 萬元，名下除有投資1 筆（60萬元）外，並
      無任何不動產；被告盛楠公司之資本額為1 千萬元等情，
      此為兩造所自陳，並有稅務電子閘門財產所得調件明細表
      附卷可參（本院卷第108-112 頁），爰審酌兩造教育程度
      、經濟狀況、社會地位、損害程度及原告日後尚須定期置
      換人工髖關節等一切情狀，認原告之請求以100 萬元為適
      當，其逾此範圍外之請求尚為無理由。
    7.綜上，原告得請求被告連帶賠償之損害金額，總計為2,14
      7,660 元（8176+3497+194000+870537+71450+0000000 ＝
      0000000） ，經扣除原告自承已自被告乙○○受領41,696
      元，原告得請求被告連帶賠償之金額即為2,105,964元（
      0000000-00000 ＝0000000）。
五、末按「保險人依本法規定給付之保險金，視為加害人或被保
    險人損害賠償金額之一部分；加害人或被保險人受賠償請求
    時，得扣除之」，強制汽車責任保險法第30條定有明文。本
    件車禍發生後，原告已依強制汽車責任保險法規定領取355,
    346 元之保險金，此為兩造所不爭執，準此，原告自應從其
    可得向被告請求連帶賠償之金額中予以扣除之，經依上開金
    額計算後，原告於本件可得請求賠償之金額即為1,750,618
    元（0000000-000000＝0000000） 。從而，本件原告依據侵
    權行為法律關係，請求被告應連帶給付原告1,750,618 元，
    及均自起訴狀繕本送達翌日即97年4 月9 日起至清償日止，
    按年息5%計算之利息，洵屬正當，應予准許，其逾此部分之
    請求，為無理由，應予駁回。
六、兩造均陳明願供擔保，請准宣告假執行或免為假執行，關於
    原告勝訴部分，經核均無不合，爰各酌定如主文所示之擔保
    金額，併予准許。至原告敗訴部分，其假執行之聲請，已失
    所附麗，應併予駁回。
七、結論：原告之訴為一部有理由、一部無理由，依民事訴訟法
    第85條第2 項、第390 條第2 項、第392 條，判決如主文。
中    華    民    國    98    年    7     月    31    日
                    民事鳳山分庭法  官  何悅芳
以上正本係照原本作成。
如不服本判決，應於送達後20日內，向本院提出上訴狀並表明上
訴理由，如於本判決宣示後送達前提起上訴者，應於判決送達後
10日內補提上訴理由書（須附繕本）。
中    華    民    國    98    年    7     月    31    日
                                書記官  陳俐嫺


司法院資訊處製作；財團法人民間司法改革基金會備份。
